【裁判字號】    99,交聲,128
【裁判日期】    990401
【裁判案由】    違反道路交通管理處罰條例聲明異議
【裁判全文】
臺灣士林地方法院交通事件裁定         99年度交聲字第128號
原處分機關  交通部公路總局臺北區監理所
異  議  人
即受處分人  甲○○
上列異議人即受處分人因違反道路交通管理處罰條例案件，對於
交通部公路總局臺北區監理所民國98年12月24日所為之處分（北
監自裁字第裁40-AD0000000號）不服，聲明異議，本院裁定如下
:
    主  文
異議駁回。
    理  由
一、按汽車駕駛人，行經有燈光號誌管制之交岔路口闖紅燈者，
    處新臺幣（下同）1,800 元以上5,400 元以下罰鍰，道路交
    通管理處罰條例第53條第1 項定有明文；又汽車駕駛人，有
    同條例第53條第1 項之情形者，除依原條款處罰鍰外，並記
    違規點數3 點，道路交通管理處罰條例第63條第1 項第3 款
    亦有明文。
二、原處分意旨略以：異議人即受處分人甲○○於民國98年11月
    6 日上午9 時3 分許，駕駛其所有車牌號碼EU-8701 號自小
    客車，行經臺北市○○路與立德路往北投處，經警舉發其有
    「闖紅燈」之違規，爰依道路交通管理處罰條例第53條第1
    項、第63條第1 項第3 款（原處分漏引第3 款）之規定，處
    罰鍰2,700 元，併記違規點數3 點。
三、聲明異議意旨略以：
  (一)違規照片僅能看出伊車輛通過路口線以後，燈光號誌轉為紅
    燈，無法證明伊在過路口線以前，燈光號誌已轉為紅燈，且
    與伊車輛同向右側之3 輛機車亦在同時間過路口線，該3輛
    機車總不會也一起闖紅燈吧？再同向右側有1 輛淺色車輛，
    由違規照片來看，該車輛明顯有前進移動位置，此足可證明
    該路口號誌燈是在伊過路口線後始轉換，否則該車輛不會有
    前進動作，並聲請系爭照相桿檢定合格證書及該照相桿全部
    之採證照片，以證明該雷達測速照相桿未經檢定合格，所攝
    照片無證據能力，。
  (二)又依據國科會「以駕駛模擬器進行跟車反應時間之研究」顯
    示，駕駛人在踩煞車前，合理反應時間為2.3 秒，則黃燈秒
    數至少需有6 秒始為合理，然系爭路口黃燈僅3 秒，顯不足
    供時速50公里行駛之車輛有充分煞停時間，足見伊無違規之
    故意或過失。
  (三)另原處分顯違反行政罰法及釋字第423 號解釋，未以受處罰
    之違規事實情節作為裁量基準，仍係以到案時間及違規車種
    做為裁罰基準，原處分顯有違法，應予撤銷云云。
四、經查：
  (一)本件異議人於上揭時、地，駕駛所有車牌號碼EU-8701 號自
    用小客車有前揭違規闖紅燈之事實，有舉發採證照片2 張及
    臺北市政府警察局舉發違反道路交通管理事件通知單在卷可
    參（見本院卷第28頁、第42頁），而依該第1 張採證照片所
    示，異議人於黃燈3 秒轉換為紅燈1.6 秒後，其所駕駛之車
    輛後車輪已壓在停止線上，而於紅燈亮起2.6 秒後，異議人
    所駕駛之車輛又遭拍攝第2 張採證照片，當時之時速則為43
    公里一情，亦有臺北市政府警察局北投分局98年12月9 日北
    市警投分交字第09832431900 號書函附卷可佐（見本院卷第
    29頁至第30頁） ，亦徵異議人上開違規行為。
  (二)異議人質以系爭感應式線圈（微電腦闖紅燈暨自動測速照相
    儀器）之準確性云云，然因我國迄今尚無自定之檢驗標準，
    固無從納入法定度量衡器受經濟部標準檢驗局之檢驗，惟有
    無經政府機關之檢驗與測速儀器之準確性本屬二事，尚難僅
    以未受政府機關之檢驗，逕行推斷該種測速照相儀器之準確
    性均不可採，個案上仍應依具體事證為調查判斷。經本院函
    詢臺北市政府警察局北投分局，可知該設備係與路口號至紅
    燈同步啟動，駕駛人如於路口號誌紅燈時超越停止線即啟動
    照相功能，如同警方於路口拍照無異，與雷達式測速儀器涉
    及精密速率計算不同，雖無檢驗合格證明書，亦能舉證違規
    一情，有該局99年2 月4 日北市警投分交字第09930162500
    號函在卷可憑（見本院卷第38頁），再經經濟部標準檢驗局
    人員陳憲良陳稱：感應線圈照相設備根據度量衡器檢定檢查
    辦法第3 條第1 項第7 款規定，感應線圈照相設備僅有公務
    檢測用雷達測速儀需受檢驗，因本辦法係採明示規定，未列
    出之儀器如闖紅燈照相設備，即無須受本局檢驗，且闖紅燈
    照相設備只要號誌變為紅燈即開始運作，設備本身非如測速
    儀器需有度量衡上精密運算，其所攝之照片即足以證明違規
    事實，亦與是否需定期維護無涉等語，有本院公務電話紀錄
    查詢表1 紙附卷可稽（見本院卷第44頁），足可排除該儀器
    失準致誤為舉發之可能性。
  (三)另異議人辯稱伊駕車經過路口後，號誌始行轉換，以及黃燈
    秒數與人體反應不符，渠闖越紅燈並無故意過失云云，然該
    感應式線圈設備係於路口號誌紅燈時，駕車超越停止線始行
    啟動照相功能，已如前述，是異議人上開所辯難謂可採，又
    道路交通標誌標線號誌設置規則第231 條第1 項規定，若行
    車速限為50公里之路段，黃燈時間為3 秒，此部分係依法授
    權行政機關對於道路交通標誌之指示、標示方式、設置基準
    及設置地點等事項制定規則，除有重大明顯瑕疵或其他違法
    情形外，一般用路人即均有應予遵守之義務，異議人如認該
    交通標誌有設置不當之處，需循行政管道予以建議改善，不
    能因其主觀上認為有何不當之處，據以執為免責之事由，況
    根據第2 張採證照片所示，異議人於紅燈亮起2.6 秒後再度
    壓到感應線圈，並測得當時時速為43公里，倘異議人確有減
    速準備停車之意，何以所測得之時速仍高達40餘公里，顯見
    其並無停車之意，更徵其具有闖紅燈之故意無疑，是其上開
    所辯要屬卸責之詞，不足採信。
  (四)異議人又辯稱原處分機關係依異議人於應到案期限內到案之
    單一裁量要素而逕就小型車之違規最低額裁處罰鍰2,700 元
    ，併計違規點數3 點，其適用法律所為之行政裁量已達濫用
    程度，係屬違法，應予撤銷原處分云云。惟按司法院大法官
    會議釋字第511 號解釋：「為加強道路交通管理，維護交通
    秩序，確保道路交通安全，道路交通管理處罰條例對違反該
    條例之行為定有各項行政罰。同條例第9 條第1 項規定應受
    罰鍰處罰之行為人接獲違反道路交通管理事件通知單後，得
    於15日內逕依各該條款罰鍰最低額，自動繳納結案。依同條
    例第92條授權訂定之違反道路交通管理事件統一裁罰標準及
    處理細則第41條第1 項及48條第1 項僅係就上開意旨為具體
    細節之規定，並未逾越母法之授權，與法律保留原則亦無違
    背，就此部分與司法院釋字第423 號解釋所涉聲請事件尚屬
    有間。至上開細則第41條第2 項規定，行為人逾指定應到案
    日期後到案，另同細則第44條第1 項規定違反道路交通管理
    事件行為人未依規定自動繳納罰鍰或未依規定到案聽候裁決
    者，處罰機關一律依標準表規定之金額處以罰鍰，此屬法律
    授權主管機關就裁罰事宜所訂定之裁量基準，其罰鍰之額度
    並未逾越法律明定得裁罰之上限，且寓有避免各行政機關於
    相同事件恣意為不同裁罰之功能，亦非法所不許。上開細則
    於憲法保障人民財產權之意旨並無牴觸」，是以，除行政機
    關行使裁量權之過程或結果，有逾越權限或濫用權力之情形
    ，應以違法論者外，本於權力分立原則，法院基本上應尊重
    行政機關之裁量決定而作有限之司法審查。查本件異議人於
    應到案期限內到案，原處分機關遂依違反道路交通管理事件
    統一裁罰標準及處理細則第44條第1 項規定，一律依「違反
    道路交通管理事件統一裁罰基準表」逕行裁決處罰鍰2,700
    元，核其罰鍰之額度並未逾越母法，即道路交通管理處罰條
    例第53條明定得裁罰之上限5,400 元，且寓有避免各行政機
    關於相同事件恣意為不同裁罰之功能，非法所不許，此為前
    揭解釋所揭櫫，則原處分機關據上開規定嗣後對異議人逕行
    裁處最高額罰鍰之裁罰處分，其適用法律並未逾越權限或濫
    用權力而有違法之情事，是異議人所辯，殊無足取。
  (五)至異議人辯稱當時亦有3 輛機車、1 輛自小客車行經該處，
    何以不對渠等裁罰，顯屬不平等待遇云云，然異議人所指之
    自小客車已在停止線前暫停，而機車係行駛在該雷達感應測
    速區外等情，亦有臺北市政府警察局北投分局98年12月9 日
    北市警投分交字第09832431900 號書函附卷可佐（見本院卷
    第29頁至第30頁），況縱前開車輛均有違規闖越紅燈之行為
    ，亦無解於異議人違規之事實，更不能據以卸免其責，是其
    此部分所辯亦無理由。
五、綜上，本件異議人確有駕駛其所有車輛，於上揭時、地有「
    闖紅燈」之違規事實。從而，原處分機關依據道路交通管理
    處罰條例第53條第1 項及第63條第1 項第3 款規定，裁處罰
    鍰2,700 元，併記違規點數3 點，其認事用法並無違誤，裁
    罰亦無不當，本件異議為無理由，應予駁回。
據上論斷，應依道路交通案件處理辦法第19條，裁定如主文。
中    華    民    國    99    年    4     月    1     日
                        交通法庭法  官  劉育琳
以上正本證明與原本無異。
如不服本裁定應於裁定送達後 5日內向本院提出抗告狀。
                                書記官  朱宮瑩
中    華    民    國    99    年    4     月    1     日

司法院資訊處製作；財團法人民間司法改革基金會備份。
